【裁判字號】    88,上易,5309
【裁判日期】    890131
【裁判案由】    誣告
【裁判全文】
臺灣高等法院刑事判決                          八十八年度上易字第五三九號
    上  訴  人  臺灣士林地方法院檢察署檢察官
    被      告  乙○○
                甲○○
右上訴人因被告誣告案件，不服台灣士林地方法院八十八年度易字第九七二號，中華
民國八十八年九月三十日第一審判決（起訴案號：台灣士林地方法院檢察署八十七年
度偵字第一一六二六號），提起上訴，本院判決如左：
        主  文
上訴駁回。
        理  由
一、公訴意旨略以：被告乙○○於民國（下同）八十五年一月間，因認其所有之車牌
    號碼ＥＫ—四七０八號自用小客車修理費過高，且若辦理牌照繳銷須補繳前所積
    欠之違規罰單及稅款，所費不貲，竟委請負責修理該車之被告即台北縣永和市○
    ○街十九號輝龍修車行負責人甲○○，於八十五年一月十九日向台北縣警察局永
    和分局中正橋派出所謊報該車失竊，而共同未指定犯人，向該管公務員誣告犯罪
    。迨八十七年九月間，被告乙○○接獲八十七年汽車牌照稅催繳書後，復具函台
    北市監理處陳稱其從未購買過ＥＫ—四七０八號小客車，該車係遭人冒用身分證
    購得云云。嗣台北市政府警察局北投分局依據台北市監理處前開函文展開調查，
    並約談賣車前手林鎮源，且調得乙○○購買該車之原始契約書，乙○○始供出上
    情，因認被告乙○○、甲○○共同涉有刑法第一百七十一條第一項之誣告罪嫌云
    云。
二、按犯罪事實應依證據認定之，無證據不得推定其犯罪事實，又不能證明被告犯罪
    者，應諭知無罪之判決，刑事訴訟法第一百五十四條、第三百零一條第一項定有
    明文。次按認定不利於被告之事實，須依積極證據，苟積極證據不足為不利於被
    告事實之認定時，即應為有利於被告之認定，更不必有何有利之證據，最高法院
    著有三十年上字第八一六號判例可資參照。
三、公訴人認被告乙○○、甲○○共同犯有上開罪嫌，無非係以：右揭事實，業據被
    告乙○○於警訊時坦承不諱，並有車輛失竊查詢報表在卷可證。至被告甲○○雖
    否認犯行，辯稱：前開車輛係伊於申報失竊前四、五個月，由一位廖姓男子駛來
    修理，其後一直未前來取車，伊乃停放於路邊數月，嗣因遭竊，始持該車行照向
    警方報失竊云云。且被告乙○○嗣亦翻異前詞，辯稱：伊根本不認識甲○○，前
    開車輛實係伊於八十三年十月底交給友人「胡瑞榮」抵債，旋即未再使用，亦未
    繳稅，直到八十七年九月因被催繳稅款，始向監理處謊稱身分證遭冒用，當時並
    不知該車已報失竊云云。然查：（一）被告二人始終無法提供「廖先生」或「胡
    瑞榮」之身分資料或連絡方式以供調查，經調取其等口卡亦無所獲。（二）若本
    件車輛果係「胡瑞榮」使用，何以交車給甲○○者不姓「胡」，而姓「廖」。（
    三）若該車確係廖姓男子交給甲○○修理，何以在車輛失竊後其未向甲○○求償
    ，且甲○○既持有本件車輛行照，何以未依其上所載車主地址尋找車主乙○○，
    足認被告等所辯非實，自不足取等語，為其論據。
四、惟訊據被告乙○○、甲○○均堅決否認有誣告犯行，被告乙○○辯稱：伊並不認
    識甲○○，前開ＥＫ—四七０八號小客車係伊交由友人胡瑞榮使用，伊不知該車
    輛已於八十五年一月間申報失竊，至伊於八十七年九月二十六日致函監理處，係
    企圖免繳稅金及罰鍰等語。被告甲○○則以：伊亦不認識被告乙○○，前開車輛
    係一位廖姓男子開來修理但未取回，後來車子失竊，伊依行照地址尋找車主乙○
    ○未獲，始報失竊等情置辯。經查：
  (一)被告乙○○於警訊時固自白：伊為免除稅金及罰鍰，故於八十五年一月中旬打電
    話授意朋友的朋友甲○○向警方謊報失竊，並於報失竊後將車輛交由甲○○全權
    處理等語，復有車輛竊盜、車牌失竊資料個別查詢報表—查詢車輛認可資料及車
    籍作業系統—查詢認可資料各乙紙附卷可稽。然嗣已改稱：伊於八十三年十月左
    右，在台北市○○區○○街四九三巷三弄九號三樓當時住處附近停車場，將前開
    車輛交與友人胡瑞榮，當時車子、車籍資料及鑰匙均交由胡瑞榮使用，故伊未再
    繳納稅金及違規罰單，至八十三年年底時，胡瑞榮打電話告知車子已無法修復，
    置放在永和一停車場，問伊是否要開回去，伊因車子老舊，不想取回該車，故未
    前往，並不知車子後來於八十五年間被報失竊，且亦不認識甲○○等語，前後不
    一其詞，復為被告甲○○所否認，已難認定被告乙○○警訊時之自白與事實相符
    ，自不足遽為被告等不利之認定。
  (二)被告甲○○自始堅稱：伊並不認識乙○○，係約八十四年十月左右，一位廖姓男
    子拿車來修，他是第二次來修車，該車輛已經八、九年，很老舊，但修好過了二
    、三個月左右，未見取回，伊乃將車子停放在店面附近路邊，嗣後車輛不見，伊
    又等不到廖姓男子，始持行照申報失竊，迨八十五年六月左右，廖姓男子有電詢
    車子還在否，伊稱已報失竊，其隨即掛上電話，又車子送修時伊有留下廖姓男子
    聯絡資料，行車執照並掛在鑰匙上，但時日久遠，伊工廠有搬遷整修，現已找不
    到等語，且證人即前曾受僱於被告甲○○之員工吳文安證稱：伊於八十七年初離
    職，未見過乙○○，記得八十四年十月間，有一位廖先生拿ＥＫ—四七０八號車
    子來修，是第二次來，修很久未取回，伊有陪甲○○按行照地址去找乙○○，但
    未找到，亦有聯絡廖先生電話，亦未找到人，後將車子停路邊二、三天後失竊，
    車子不見後有再去找乙○○，但沒結果，老板才去報遺失等語無訛（見原審八十
    八年九月二十三日審判筆錄）。即被告乙○○於原審亦供稱：伊不認識甲○○，
    本件與甲○○無關，伊確設籍台北市○○區○○路三二五巷二十五弄二十一號六
    樓之一，但人均住在北投區等語，是以被告甲○○按被告乙○○前開戶籍地地址
    ，亦無法覓得被告乙○○，足認被告甲○○所辯非虛。至原審經調取全國口卡結
    果，雖未能查出「胡瑞榮」之年籍資料，且被告甲○○亦無法提供廖姓男子之年
    籍資料以供查證，然「胡瑞榮」其人非無冒名之虞，且被告甲○○無法提供廖姓
    男子之年籍資料以供查證，亦不足推定其所言不實，自難認定被告等所辯為不可
    採。又被告乙○○供稱其係交車與「胡瑞榮」，被告甲○○卻稱送修車輛者係姓
    廖不姓胡，惟並不排除係車輛轉手使用或有委託修理之故，自亦不足採為斷罪資
    料。再前開車輛為一九八六年份，有車籍作業系統—查詢認可資料乙紙在卷為憑
    ，足徵該車輛已老舊，價值不高，且該車亦可能因遭竊後送修，是以前開廖姓男
    子於車輛失竊後未向甲○○求償，亦非無可能，亦不足據為不利於被告等之認定
    。
  (三)至被告乙○○另於八十七年九月二十六日致函台北市監理處，內容謂：伊從未購
    買ＥＫ—四七０八號小客車，或係數年前因遺失身分證，遭人冒用之故，請查明
    後註銷八十七年汽車牌照稅繳款書等語，有八十七年九月二十六日函乙紙在卷可
    按。然按刑法第一百七十一條第一項係以「未指定犯人，而向該管公務員誣告犯
    罪者」為犯罪構成要件，經查台北市監理處並非有偵查犯罪或受理審判職權之「
    該管公務員」，且被告乙○○自承係因車輛出廠年代久遠，車況不好，才會陳情
    謊稱未購買該車，目的僅是企圖免繳稅金及罰鍰，亦與誣告罪之構成要件不符。
    此外，復查無其他積極證據足資認定被告等有共同誣告之犯行，自屬不能證明其
    等犯罪。
五、原審因予諭知被告無罪之判決，經核尚無違誤。檢察官上訴意旨，仍執陳詞，指
    摘原判決不當，為無理由，應予駁回。
據上論斷，應依刑事訴訟法第三百六十八條，判決如主文。
本案經檢察官錢漢良到庭執行職務。
中      華      民      國    八十九    年      一      月    三十一    日
                            臺灣高等法院刑事第六庭
                                審判長法  官  陳  春  秋
                                      法  官  梁  力  求
                                      法  官  高  明  哲
右正本證明與原本無異。
不得上訴。
                                      書記官  李  垂  福
中      華      民      國    八十九    年      二      月      一      日


司法院資訊處製作；財團法人民間司法改革基金會備份。
